---
title: "Análisis de Datos de Walmart Maestria en Ciencia de datos Universidad Continental"
author: "Grupo 4 - Sharon Margoth Ojeda Collazos  - Daniel Melo Reyes - Alexander Yucasi Quispe"
output:
  html_document:    
    filename: "index.html"
---

# Análisis de Ventas de Walmart

Este trabajo analiza los datos de ventas de Walmart para identificar factores que influyen en el rendimiento de las tiendas.

**Objetivos:**
- Identificar variables importantes para las ventas
- Analizar el impacto de promociones
- Evaluar diferencias por tipo de tienda
- Examinar patrones estacionales

**Datos utilizados:**
- train.csv: ventas semanales por tienda
- features.csv: variables externas (temperatura, promociones, etc.)
- stores.csv: información de tiendas

```{r}
library(readr)
library(dplyr)
library(ggplot2)
```

```{r}
df_train <- read_csv("train.csv")
df_features <- read_csv("features.csv")
df_stores <- read_csv("stores.csv")
```

```{r}
df_completo <- left_join(df_train, df_features, by = c("Store", "Date", "IsHoliday"))
df_final <- left_join(df_completo, df_stores, by = "Store")

df_final$Date <- as.Date(df_final$Date)
df_final$Year <- as.numeric(format(df_final$Date, "%Y"))
df_final$Month <- as.numeric(format(df_final$Date, "%m"))
```

## 1. Preparación de datos

```{r}
df_final$MarkDown1[is.na(df_final$MarkDown1)] <- 0
df_final$MarkDown2[is.na(df_final$MarkDown2)] <- 0
df_final$MarkDown3[is.na(df_final$MarkDown3)] <- 0
df_final$MarkDown4[is.na(df_final$MarkDown4)] <- 0
df_final$MarkDown5[is.na(df_final$MarkDown5)] <- 0

sum(is.na(df_final))
```

```{r}
boxplot(df_final$Weekly_Sales, main="Ventas Semanales")
```

```{r}
df_final$Total_MarkDown <- df_final$MarkDown1 + df_final$MarkDown2 + 
                          df_final$MarkDown3 + df_final$MarkDown4 + df_final$MarkDown5

df_final$Season <- case_when(
  df_final$Month %in% c(12, 1, 2) ~ "Invierno",
  df_final$Month %in% c(3, 4, 5) ~ "Primavera", 
  df_final$Month %in% c(6, 7, 8) ~ "Verano",
  TRUE ~ "Otoño"
)
```

## 2. Análisis por tienda

```{r}
indicadores_tienda <- df_final %>%
  group_by(Store) %>%
  summarise(
    Ventas_Totales = sum(Weekly_Sales, na.rm = TRUE),
    Ventas_Promedio = mean(Weekly_Sales, na.rm = TRUE),
    Tipo_Tienda = first(Type)
  ) %>%
  arrange(desc(Ventas_Totales))

head(indicadores_tienda, 5)
```

```{r}
ggplot(indicadores_tienda, aes(x = reorder(Store, Ventas_Totales), y = Ventas_Totales)) +
  geom_bar(stat = "identity", fill = "steelblue") +
  labs(title = "Ventas por Tienda", x = "Tienda", y = "Ventas") +
  theme(axis.text.x = element_text(angle = 45, hjust = 1))
```

```{r}
estacionalidad <- df_final %>%
  group_by(Season) %>%
  summarise(Ventas_Promedio = mean(Weekly_Sales, na.rm = TRUE))

estacionalidad
```

```{r}
ggplot(estacionalidad, aes(x = Season, y = Ventas_Promedio, fill = Season)) +
  geom_bar(stat = "identity") +
  labs(title = "Ventas por Estación", x = "Estación", y = "Ventas") +
  theme(legend.position = "none")
```

```{r}
promociones <- df_final %>%
  mutate(Tiene_Promocion = Total_MarkDown > 0) %>%
  group_by(Tiene_Promocion) %>%
  summarise(Ventas_Promedio = mean(Weekly_Sales, na.rm = TRUE))

promociones

incremento <- (promociones$Ventas_Promedio[2] - promociones$Ventas_Promedio[1]) / 
              promociones$Ventas_Promedio[1] * 100
incremento
```

```{r}
kpis_tipo <- df_final %>%
  group_by(Type) %>%
  summarise(
    Ventas_Promedio = mean(Weekly_Sales, na.rm = TRUE),
    Numero_Tiendas = n_distinct(Store)
  )

kpis_tipo
```

```{r}
ggplot(kpis_tipo, aes(x = Type, y = Ventas_Promedio, fill = Type)) +
  geom_bar(stat = "identity") +
  labs(title = "Ventas por Tipo de Tienda", x = "Tipo", y = "Ventas") +
  theme(legend.position = "none")
```

## 3. Estadísticas descriptivas

```{r}
summary(df_final$Weekly_Sales)
summary(df_final$Temperature)
summary(df_final$Fuel_Price)
```

```{r}
hist(df_final$Weekly_Sales, main = "Ventas Semanales", xlab = "Ventas", col = "lightblue")
```

```{r}
hist(df_final$Temperature, main = "Temperatura", xlab = "Temperatura", col = "lightgreen")
```

```{r}
ventas_stats <- data.frame(
  Media = mean(df_final$Weekly_Sales, na.rm = TRUE),
  Mediana = median(df_final$Weekly_Sales, na.rm = TRUE),
  Desviacion = sd(df_final$Weekly_Sales, na.rm = TRUE),
  Minimo = min(df_final$Weekly_Sales, na.rm = TRUE),
  Maximo = max(df_final$Weekly_Sales, na.rm = TRUE)
)
ventas_stats
```

```{r}
variables_numericas <- df_final[, c("Weekly_Sales", "Temperature", "Fuel_Price", "CPI", "Unemployment", "Total_MarkDown")]
correlaciones <- cor(variables_numericas, use = "complete.obs")
round(correlaciones, 3)
```

## 4. Pruebas estadísticas

```{r}
ventas_festivos <- df_final$Weekly_Sales[df_final$IsHoliday == TRUE]
ventas_normales <- df_final$Weekly_Sales[df_final$IsHoliday == FALSE]

t.test(ventas_festivos, ventas_normales)
```

```{r}
anova_result <- aov(Weekly_Sales ~ Type, data = df_final)
summary(anova_result)
```

```{r}
cor.test(df_final$Weekly_Sales, df_final$Temperature)
```

## 5. Gráficos

```{r}
plot(df_final$Temperature, df_final$Weekly_Sales,
     main = "Temperatura vs Ventas",
     xlab = "Temperatura",
     ylab = "Ventas",
     pch = 16,
     col = "blue")

abline(lm(Weekly_Sales ~ Temperature, data = df_final), col = "red", lwd = 2)
```

```{r}
boxplot(Weekly_Sales ~ Season, data = df_final,
        main = "Ventas por Estación",
        xlab = "Estación",
        ylab = "Ventas",
        col = c("lightblue", "lightgreen", "lightyellow", "lightcoral"))
```

```{r}
ventas_mensuales <- df_final %>%
  group_by(Year, Month) %>%
  summarise(Ventas_Promedio = mean(Weekly_Sales, na.rm = TRUE))

ventas_mensuales$Fecha <- as.Date(paste(ventas_mensuales$Year, ventas_mensuales$Month, "01", sep = "-"))

plot(ventas_mensuales$Fecha, ventas_mensuales$Ventas_Promedio,
     type = "l",
     main = "Evolución de Ventas",
     xlab = "Fecha",
     ylab = "Ventas",
     col = "blue")
```

## 6. Modelos de regresión

```{r}
modelo1 <- lm(Weekly_Sales ~ Temperature, data = df_final)
summary(modelo1)
```

```{r}
modelo2 <- lm(Weekly_Sales ~ Temperature + Fuel_Price + CPI + Unemployment + Total_MarkDown, data = df_final)
summary(modelo2)
```

```{r}
plot(modelo2$fitted.values, modelo2$residuals,
     main = "Residuos",
     xlab = "Valores Ajustados",
     ylab = "Residuos",
     pch = 16,
     col = "blue")
abline(h = 0, col = "red", lwd = 2)
```

## 7. Análisis temporal

```{r}
ventas_anuales <- df_final %>%
  group_by(Year) %>%
  summarise(Ventas_Promedio = mean(Weekly_Sales, na.rm = TRUE))

ventas_anuales
```

```{r}
barplot(ventas_anuales$Ventas_Promedio,
        names.arg = ventas_anuales$Year,
        main = "Ventas por Año",
        xlab = "Año",
        ylab = "Ventas",
        col = "steelblue")
```

```{r}
comparacion_festivos <- df_final %>%
  group_by(IsHoliday) %>%
  summarise(
    Ventas_Promedio = mean(Weekly_Sales, na.rm = TRUE),
    Numero_Observaciones = n()
  )

comparacion_festivos
```

```{r}
barplot(comparacion_festivos$Ventas_Promedio,
        names.arg = c("Días Normales", "Días Festivos"),
        main = "Ventas: Festivos vs Normales",
        ylab = "Ventas",
        col = c("lightblue", "lightcoral"))
```

## 8. Conclusiones

```{r}
cat("Ventas promedio:", round(mean(df_final$Weekly_Sales, na.rm = TRUE), 2), "\n")
cat("Correlación temperatura:", round(cor(df_final$Weekly_Sales, df_final$Temperature, use = "complete.obs"), 3), "\n")
cat("Incremento festivos:", round(incremento, 1), "%\n")
cat("Tiendas analizadas:", n_distinct(df_final$Store), "\n")
```

**Hallazgos principales:**

1. Las promociones tienen efecto positivo en las ventas
2. La temperatura influye en el comportamiento de compra
3. Hay diferencias significativas por tipo de tienda
4. Los días festivos afectan las ventas

**Recomendaciones:**

- Ajustar inventario según estación del año
- Aprovechar días festivos para promociones
- Considerar tipo de tienda en metas de ventas
- Monitorear indicadores económicos

**Limitaciones:**

- Algunos datos de promociones faltantes
- Período limitado de análisis
- No se consideraron variables externas
